【裁判字號】    97,簡上,531
【裁判日期】    970917
【裁判案由】    詐欺
【裁判全文】
臺灣桃園地方法院刑事判決             97年度簡上字第531號
上  訴  人  臺灣桃園地方法院檢察署檢察官
被      告  乙○○
上列上訴人因被告詐欺案件，不服本院中華民國97年6 月16日97
年度桃簡字第540 號第一審刑事簡易判決（聲請簡易判決處刑案
號：96年度偵字第27790 號），提起上訴，本院管轄之第二審合
議庭判決如下：
    主  文
上訴駁回。
乙○○緩刑年。
    事  實
一、乙○○可預見提供本人金融帳戶之存摺、提款卡、密碼予他
    人使用，常與財產犯罪密切相關，可能遭犯罪者利用以遂行
    詐欺取財犯罪之目的，竟仍以縱若有人持以犯罪亦無違反其
    本意之幫助他人為詐欺之不確定故意，於民國96年7 月5 日
    ，在桃園縣中壢市中壢火車站前，將其於同年月4 日所申辦
    之陽信商業銀行大業分行帳號000-00000000000 號及台北富
    邦銀行桃園分行帳號000- 000000000000 號帳戶之存摺、提
    款卡及密碼（以下簡稱陽信銀行及台北富邦銀行帳戶）交予
    某成年不詳人士使用。嗣該人士或轉手收受上開帳戶存摺等
    物之人旋意圖為自己不法之所有，先於96年7 月9 日下午3
    時許，以網路設備向丙○○訛稱可與之出遊，然須前往自動
    櫃員機依指示操作以確認身份，嗣又撥打丙○○電話佯稱其
    為竹聯幫，已知其相關資料，如不依約轉帳將找其麻煩等語
    ，致丙○○誤信為真，旋於當日晚間8 時47分許，依其指示
    以將新臺幣（下同）30,000元匯至乙○○上開陽信銀行帳戶
    內；復於同日晚間9 時許，撥打電話予在臺北市○○區○○
    路144 巷26號7 樓住處之甲○○，佯稱其為竹聯幫，因甲○○前曾有一筆匯款導致其系統當機，故要求甲○○配合修復
    ，並依指示進行存匯動作等語，致甲○○亦陷於錯誤，依指
    示先後於同日晚間10時36分許、翌日凌晨3 時5 分及7 分許
    ，分別匯款至乙○○上開陽信銀行帳戶及台北富邦銀行帳戶
    各29,123元、78,000元及52,000元，再由該不詳之成年人士
    或轉手取得上開存摺帳戶等物之人將丙○○、甲○○所匯款
    項提領一空。嗣因丙○○、甲○○發覺受騙而報警，始經警
    循線查悉上情。
二、案經新竹市警察局報請臺灣桃園地方法院檢察署檢察官偵查
    後聲請以簡易判決處刑。
    理  由
壹、證據能力部分：
    按被告以外之人於審判外之言詞或書面陳述，除法律有規定
    者外，不得作為證據，刑事訴訟法第159 條第1 項固有明文
    ；惟被告以外之人於審判外之陳述，雖不符同法第159 條之
    1 至之4 規定，而經當事人於審判程序同意作為證據，法院
    審酌該言詞陳述或書面陳述作成時之情況，認為適當者，亦
    得為證據。又當事人、代理人或辯護人於法院調查證據時，
    知有第159 條第1 項不得為證據之情形，而未於言詞辯論終
    結前聲明異議者，視為有前項之同意，同法第159 條之5 亦
    定有明文。本件公訴人及被告乙○○於本院審理時均同意以
    證人丙○○、甲○○於警詢之陳述作為證據，本院審酌上開
    供述作成時之情況均屬正當，且與本案相關之待證事實具有
    關連性，又被告既未爭執其證據能力，亦未聲請傳訊，顯已
    放棄詰問權之行使，依上說明，應具有證據能力。此外，其
    餘資以認定犯罪事實之所有卷證資料，復均查無違反法定程
    序取得之情形，且公訴人及被告迄於言詞辯論終結前亦均不
    爭執或聲明異議，是認亦有證據能力，先予敘明。
貳、實體部分：
一、訊據被告乙○○對上開犯罪事實於本院審理時坦承不諱（見
    本院97年9 月3 日審判筆錄第3 頁），並經證人即被害人甲○○、丙○○於警詢時指述綦詳。此外，復有中華郵政帳戶
    交易明細表、受理案件三聯單、受領詐騙帳戶通報警示簡便
    格式表、反詐騙案件紀錄表、陽信商業銀行股份有限公司開
    戶申請書及對帳單、台北富邦函附被告申請帳戶資料及交易
    明細表、匯款交易明細表等件為證。本院衡諸社會交易常情
    ，任何人均可辦理金融帳戶存摺使用，如無正當理由，實無
    借用他人存摺使用之理，而金融存摺事關個人財產權益之保
    障，其專有性甚高，除非本人或與本人親密關係者，難認有
    何理由可自由流通使用該存摺，一般人均有妥為保管及防止
    他人任意使用之認識，縱特殊情況偶需交付他人使用，亦必
    深入瞭解用途及合理性，始予提供，且該等專有物品如落入
    不明人士手中，而未加以闡明正常用途，極易被利用為與財
    產有關之犯罪工具，此為吾人依一般生活認知所易於體察之
    常識，而有犯罪意圖者，非有正當理由，竟徵求他人提供帳
    戶，客觀上可預見其目的，係供為某筆資金之存入，後再行
    領出之用，且該筆資金之存入及提領過程係有意隱瞞其流程
    及行為人身分曝光之用意，一般人本於一般認知能力均易於
    瞭解，是認被告雖可預見金融帳戶存摺提供他人使用將幫助
    他人實施詐欺犯罪，卻仍將其帳戶存摺等物交付予他人，顯
    具縱有人以其金融帳戶實施詐欺犯罪亦不違背其本意之幫助
    意思甚明。被告前開任意性自白核與事實相符，應堪信真正
    。本件事證明確，被告犯行洵堪認定，應予依法論科。
二、按刑法上之幫助犯，係指以幫助他人犯罪之意思而參與犯罪
    構成要件以外之行為者而言；所謂以幫助他人犯罪之意思而
    參與者，指其參與之原因，僅在助成他人犯罪之實現而言，
    所謂參與犯罪構成要件以外之行為者，係指其所參與者非直
    接構成某種犯罪事實之內容，而僅係助成其犯罪事實實現之
    行為而言（最高法院78年度臺上字第411 號判決意旨併參）
    。是核被告乙○○將其所有上開陽信銀行及台北富邦銀行帳
    戶（均含存摺、提款卡）交付予不詳成年人士，再由該人或
    其轉手者持以詐騙丙○○、甲○○之財物之所為，顯係基於
    幫助他人詐欺財物之不確定故意而為之，所為提供銀行存摺
    、提款卡之行為，復屬詐欺罪構成要件以外之行為，自應成
    立刑法第339 條第1 項詐欺取財罪之幫助犯。被告既係幫助
    他人犯罪，依刑法第30條第2 項規定，應按正犯之刑減輕之
    。被告同時交付上開2 帳戶之行為，幫助不詳之人詐騙丙○○、甲○○2 人，侵害2 財產法益，為想像競合犯，應依刑
    法第55條規定，從一重幫助詐欺取財罪論處。
三、原審認被告罪證明確，並參酌被告所犯將助長詐欺風氣猖獗
    、影響社會金融秩序及交易安全、增加被害人求償之困難、
    並使犯罪追查趨於複雜等一切情狀，援引刑事訴訟法第44 9
    條第1 項前段、第3 項、第454 條第2 項、刑法第339 條第
    1 項、第30條第1 項前段、第2 項、第55條、第41條第1 項
    前段、刑法施行法第1 條之1 第1 項、第2 項前段，逕以簡
    易判決處刑量處有期徒刑4 月，並諭知如易科罰金以新臺幣
    1,000 元折算1 日，其認事用法並無違誤，量刑亦屬妥適，
    檢察官依循告訴人甲○○請求上訴指摘原審量刑過輕，為無
    理由，應予駁回。再者，被告前未曾受有期徒刑以上刑之宣
    告，有臺灣高等法院被告全國前案紀錄表可憑，因一時失慮
    致罹刑典，犯後於本院審理時亦知幡然悔悟坦承犯行，甚且
    先後各於97年8 月14日及9 月3 日與被害人甲○○及丙○○
    達成民事賠償約定，分期賠償甲○○159,00 0元及丙○○
    30,000元，有和解筆錄及審判筆錄各1 份在卷足憑，本院認
    對被告所宣告之刑，以暫不執行為適當，爰併予宣告緩刑3
    年，以啟自新。末按宣告緩刑時，是否附加刑法第74條第2
    項所列條件，乃實體法上賦予法院得斟酌情形依職權裁量之
    事項，最高法院97年度臺上字第3531號判決意旨，可為參照
    。查公訴人雖主張被告如給予緩刑，應併科以40小時之義務
    勞務，然本院審酌被告已與被害人丙○○、甲○○達成和解
    ，並積極以每月薪資所得分期攤還賠償，顯見其悔意甚殷，
    應無個別預防再犯之必要，為鼓勵被告自新重生，爰認尚無
    另課予被告義務勞務之必要，併此敘明。
據上論斷，應依刑事訴訟法第455 條之1 第1 項、第3 項、第36
8 條，刑法第74條第1 項第1 款，判決如主文。
本案經檢察官吳佳美到庭執行職務。
中    華    民    國    97    年    9     月    17    日
                  刑事第八庭    審判長法  官  林惠霞
                                      法  官  張明儀
                                      法  官  呂綺珍
不得上訴
本件正本證明與原本無異。
                                      書記官  范升福
中    華    民    國    97    年    9     月    17    日


司法院資訊處製作；財團法人民間司法改革基金會備份。
